【裁判字號】    90,交上訴,115
【裁判日期】    900927
【裁判案由】    公共危險等
【裁判全文】
臺灣高等法院交通事件判決                        九十年度交上訴字第一一五號
    上  訴  人  臺灣臺北地方法院檢察署檢察官
    被      告  乙○○
右上訴人因被告公共危險等案件，不服臺灣台北地方法院八十九年度交訴字第一一三
號，中華民國九十年六月七日第一審判決（起訴案號：臺灣台北地方法院檢察署八十
九年度偵字第一０八八八號）提起上訴，本院判決如左：
    主    文
上訴駁回。
    理    由
一、公訴意旨略以：被告乙○○於民國 (下同）八十九年四月三日下午五時二十分許
    ，駕駛車號ＭＱ－八五六號營業小客車，沿台北市○○路由南往北方向行駛，途
    經台北市○○○路口欲右轉時，本應注意轉彎車應讓直行車先行，依當時情形，
    並無不能注意情事，竟疏於注意，貿然搶先右轉，不慎撞及同向右後前來由丙○
    ○所騎乘車號ＣＧＷ－七八六號機車，致丙○○人車倒地並受有右肱骨骨折傷害
    後 (過失傷害部分業經原審判決公訴不受理），竟未將丙○○送醫，即加速逃逸
    ，因認被告乙○○涉有刑法第一百八十五條之四肇事逃逸罪云云。
二、按犯罪事實應依證據認定之，無證據不得推定其犯罪事實，又不能證明被告犯罪
    者，應諭知無罪之判決，刑事訴訟法第一百五十四條、第三百零一條第一項分別
    定有明文。認定不利於被告之事實，須依積極證據，苟積極證據不足為不利於被
    告事實之認定時，即應為有利於被告之認定，更不必有何有利之證據。又被告否
    認犯罪事實所持之辯解，縱屬不能成立，仍非有積極證據足以證明其犯罪行為，
    不能遽為有罪之認定；事實之認定，應憑證據，如未能發現相當證據，或證據不
    足以證明，自不能以推測或擬制之方法，以為裁判基礎 (最高法院三十年度上字
    第一八三一號、四十年度台上字第八六號判例意旨參照)。
三、本件公訴人以被告涉有右開公共危險罪嫌，無非以告訴人丙○○之指述、台北市
    立中興醫院甲種診斷證明書、交通事故原因初步分析研判表、照片十四張、道路
    交通事故調查報告表、交通事故談話紀錄表、交通事故補充資料表、照片二十一
    張為其論據。訊據被告乙○○堅決否認有右開肇事逃逸犯行，辯稱：事發後馬上
    打一一九叫救護車，救護車不到一分鐘就來，是告訴人堅持不上車，警察叫我簽
   名證明救護車來了而不去醫院，因告訴人車子壞了，所以就給告訴人新台幣一千
    五百元始離開，之後怕告訴人告我，就去交通隊報備等語，經查，本件車禍肇事
    後，被告確有打一一九電話叫救護車，並在現場等侯，惟因被害人丙○○拒絕上
    救護車前往醫院就醫，乃由被告在救護紀錄表上簽名以示證明等情，除據被告供
    明外，並據證人即前往現場救護警員甲○○於原審調查時證稱：八十九年四月三
    日十七時二十五分確實有前往忠孝西路、中華路口出勤救護，因抵達現場之後，
    詢問患者有無要送醫，他表示不要送醫，我們就請他簽名，當時兩輛車都在現場
    ，現場沒有人告訴我們有肇事逃逸之事，我們抄完車號後就回隊等語（見原審九
    十年五月二十四日審理筆錄），並提出載明由乙○○簽名之台北市政府消防局救
    護紀錄表影本為憑（見原審卷第七五頁），該證人於本院調查時復證稱：依紀錄
    表所載，被告與告訴人均有在場，紀錄表上是被告簽名沒錯，是告訴人拒絕上救
    護車等語 (見本院卷第二一頁），參以台北市政府警察局勤務指揮中心受理各類
    案件記錄單載明：報案時間八十九年四月三日十七時二十三分許、發生地為中華
    路一段一號、警力派遣為中正一分局交通分隊警員黃文南、處理情形營小客：Ｍ
    Ｑ－八五六、重機：ＯＧＷ－七八六等情，有上開記錄單影本在卷為憑（見原審
    卷第七四頁），及台北市政府消防局救災救護勤務指揮中心服務紀錄表亦載明：
    報案時間為八十九年四月三日十七時二十五分、案由為車禍救護、救護地點忠孝
    西路中華路口、出勤分隊城中救護車乙輛、出勤人員甲○○、蘇瑲鵰、到達時間
    十七時二十八分、服務經過：係車禍救護。患者拒絕送醫等情，亦有台北市政府
    消防局九十年五月七日北市消勤字第九０二一二二四四００號函附紀錄表在卷為
    憑（見原審卷第六四頁），核與被告所辯各情亦屬相符，足證救護車前往肇事現
    場時，被告仍在現場，由於被害人丙○○拒絕就醫，遂由被告在救護紀錄表上簽
    名以示消防救護人員到達現場完成救護手續，被告並於事後就車禍事宜報警備案
    之事實無誤。又因台北市政府警察局勤務指揮中心受理各類案件紀錄單上雖無報
    案人資料，然若非被告打一一九報案而係企圖逃逸，被告斷無等待救護車到達，
    被害人丙○○拒絕就醫後，在台北市政府消防局救護紀錄表上簽名，以供查緝，
    是被告辯稱：由其打一一九報警之事實，尚堪採信。至證人即前往現場處理警員
    黃文南於原審證稱：打一一九，就會通知最近的消防隊，他們就會派車，一般救
    護車來如果當事人不去醫院，當事人都要簽名，這件案子我去現場時，只有告訴
    人一人在現場，被告是二小時後到交通隊報案，我們接到報案電話，打電話到城
    中消防分隊問就得知肇事車號等語（見原審九十年四月二十六日審理筆錄），然
    警員黃文南係救護車前來救護處理完畢離去後始到達車禍現場，此據證人甲○○
    於本院調查時證稱：因肇事現場離城中分隊比較近，所以我們先到達現場，我們
    離開時，沒有看到轄區的警員等語可明 (見本院卷第二二頁），則被告於救護車
    前來救護時仍在現場，因被害人拒絕上救護車前往醫院就醫，嗣在救護紀錄表上
    簽名以示消防救護人員到達現場完成救護手續後離開現場，自難指為肇事逃逸，
    證人黃文南之證言尚難據為被告不利之證據。按刑法第一百八十五條之四立法理
    由在於為維護交通安全，加強救護，減少被害人之死傷，促使駕駛人於肇事後，
    能對被害人即時救護，特增設本條，關於肇事致人死傷而逃逸之處罰規定。從而
    ，本件被告肇事後，既由其打一一九報警，在救護車到達肇事現場時，被告確實
    仍在場，並無離去，待被害人丙○○拒絕搭乘救護車前往就醫後，被告始離開現
    場，並於事後報警備案，是被告於肇事後，積極尋求救援，以達救護對被害人丙
    ○○之目的，自無企圖逃逸之故意及犯行。另被害人丙○○於偵查中所為指述、
    台北市立中興醫院甲種診斷證明書、交通事故原因初步分析研判表、照片十四張
    、道路交通事故調查報告表、交通事故談話紀錄表、交通事故補充資料表、照片
    二十一張等證據，充其量僅足證明被告與被害人丙○○於右開時地發生車禍，尚
    不足以證明被告有肇事逃逸致人死傷而逃逸之犯行。綜上所述，被告所辯，尚堪
    採信，此外，本院復查無其他積極證據足認被告有肇事逃逸犯行，被告犯罪不能
    證明，原審為被告無罪之諭知，並無不合。公訴人上訴意旨仍執警員黃文南之證
    詞指稱被告肇事逃逸，指摘原判決此部分不當，非有理由，應予駁回。
據上論斷，應依刑事訴訟法第三百六十八條，判決如主文。
本案經檢察官王安明到庭執行職務
中      華      民      國     九十     年      九      月    二十七    日
                              台灣高等法院刑事第七庭
                                  審判長法  官  吳  啟  民
           法  官  施  俊  堯
                                        法  官  蘇  隆  惠
右正本證明與原本無異。
檢察官如不服本判決應於收受送達後十日內向本院提出上訴書狀，其未敘述上訴之理
由者並得於提起上訴後十日內向本院補提理由書（均須按他造當事人之人數附繕本）
。
                                        書記官  周  素  秋
中      華      民      國     九十     年      九      月    二十八    日


司法院資訊處製作；財團法人民間司法改革基金會備份。
